臺灣高雄地方法院刑事判決
111年度審易字第700號
公  訴  人  臺灣高雄地方檢察署檢察官
被      告  王彥凱




上列被告因詐欺等案件，經檢察官提起公訴（111年度偵字第654
9號、第770號、第3508號、第3591號、第3988號、第5487號、第
6388號、第6556號、第6874號、第9928號、第13139號、第14289
號），因被告於準備程序進行中就被訴事實為有罪之陳述，經本
院裁定改依簡式審判程序審理，本院判決如下：
    主  文
庚○○犯如附表一、附表二所示之罪，各處如附表一、附表二所示
之刑及沒收。附表一編號1至4、6至7、9、附表二編號3部分，應
執行有期徒刑壹年，如易科罰金，以新臺幣壹仟元折算壹日。附
表一編號5、8、附表二編號2、4部分，應執行拘役捌拾日，如易
科罰金，以新臺幣壹仟元折算壹日。
    事  實
庚○○分別為下列行為：
一、意圖為自己不法之所有，基於竊盜之犯意，分別於附表一編
    號1至9所示之時間、地點，以附表一編號1至9「犯罪行為欄
    」所示方式，竊取附表一編號1至9所示被害人之財物得手（
    各次犯罪時間、地點、犯罪行為、各被害人及所竊得財物均
    詳如附表一所示）。
二、於民國110年12月2日7時28分許，在高雄市三民區臺鐵高雄
    車站西側身心障礙售票窗口，見戊○○所有之華為手機1支（
    型號：P-30PRO）遺忘於售票窗口處，竟意圖為自己不法之
    所有，基於侵占離本人持有物品之犯意，徒手將上開手機1
    支帶離現場，而侵占入己（原起訴書附表編號3）。
三、於110年12月2日14時許，在臺鐵3212次區間車車廂內（高雄
    後庄-鳳山站區間），因庚○○所騎乘之腳踏車擋住列車內通
    道，車長丁○○上前勸導，庚○○竟基於公然侮辱、恐嚇之犯意
    ，在上址多數人得以共見共聞之車廂間，對丁○○辱罵「幹你
    娘」等語，足以貶損丁○○之名譽；並出言恫赫稱：「打妳剛
    好而已」，且作勢出拳逼近丁○○，以此欲加害生命、身體之
    事恐嚇丁○○，使丁○○心生畏懼，致生危害於安全（原起訴書
    附表編號4）。
四、於110年12月25日14時許，在屏東潮州鎮某廟宇飲用酒類後
    ，明知吐氣所含酒精濃度已達每公升0.25毫克以上者，不得
    駕駛動力交通工具，仍在吐氣酒精濃度已逾上開標準之情形
    下，基於不能安全駕駛動力交通工具而駕駛之犯意，於同日
    日16時許（起訴書誤載為10時9分起至21時43分許，應予更
    正），騎乘竊得之車牌號碼000-000輕型機車上路（竊取時
    間、地點、方式如附表一編號7所示）。嗣於同（25）日21
    時43分許，庚○○倒臥在大寮區民揚街停車場內，經警據報到
    場處理並於同日22時18分許對庚○○施以呼氣酒精濃度測試，
    測得其吐氣所含酒精濃度為每公升0.38毫克，始悉上情（原
    起訴書附表編號10）。
五、明知自己並無支付消費金額之意願及能力，竟意圖為自己不
    法之所有，基於詐欺得利及詐欺取財（起訴書漏未記載，已
    補充）之犯意，於111年1月20日3時許，前往高雄市○○區○○○
    路000號「享溫馨KTV」內，佯裝有付款之能力，致該店員工
    陷於錯誤，誤信其有支付消費對價之能力，而提供海尼根罐
    裝啤酒6瓶【價值新臺幣（下同）300元】、礦泉水1瓶（價
    值35元）、包廂費（價值890元）及服務費用（價值123元）
    ，庚○○以此方式詐得上開啤酒、礦泉水等財物，及包廂費、
    服務費用共價值為1,013元之利益。嗣庚○○表示身上沒錢，
    店員報警處理，始查悉上情（原起訴書附表編號12）。
    理  由
一、上揭犯罪事實，業據被告庚○○於警詢、偵查時所陳述，及本
    院審理時坦承不諱，核與證人即告訴人戊○○於警詢中之證述
    、證人即告訴人丁○○於警詢及偵查之證述、證人陳鈺豐於警
    詢之證述情節相符，並有如附表一編號1至9「證據」欄所示
    之證據、職務報告、高雄市政府警察局林園分局中庄派出所
    酒精濃度測試值、呼氣酒精測試器檢定合格證書、高雄市政
    府警察局舉發違反道路交通管理事件通知單影本、包廂結帳
    明細、監視錄影翻拍照片14張、監視錄影翻拍照片7張等件
    在卷可稽，足認被告任意性自白與事實相符，洵堪採為認定
    事實之依據，本案事證明確，被告犯行均堪認定，應依法論
    科。
二、論罪科刑：
　㈠新舊法比較：
　　按行為後法律有變更者，適用行為時之法律。但行為後之法
    律有利於行為人者，適用最有利於行為人之法律，刑法第2
    條第1項定有明文。查被告為事實欄四所示行為後，刑法第1
    85條之3業於111年1月28日修正公布施行，並於同年月30日
    生效。修正後刑法第185條之3第1項第1款之不能安全駕駛動
    力交通工具罪之法定刑業由「2年以下有期徒刑，得併科20
    萬元以下罰金」修正為「3年以下有期徒刑，得併科30萬元
    以下罰金」，經比較新舊法之規定，修正後刑法第185條之3
    第1項第1款之規定並未有利於被告，依前揭規定，應適用被
    告行為時即修正前刑法第185條之3第1項第1款之規定。　
　㈡按刑法第339條第1、2項分別規定詐欺取財罪及詐欺得利罪，
    前者之行為客體係指財物，後者則指取得債權、免除債務、
    延期履行債務或提供勞務等財物以外之財產上不法利益（最
    高法院86年度台上第3534號判決要旨參照）。揆諸前揭意旨
    ，犯罪事實五部分，被告佯裝具消費能力至「享溫馨KTV」
    內消費，使該店服務人員陷於錯誤而交付啤酒、礦泉水及提
    供服務，被告因而詐得前開財物及服務利益。起訴意旨雖漏
    未論及被告事實欄五部分，亦涉犯刑法第339條第1項之詐欺
    取財罪，惟起訴事實（即起訴書附表編號12之犯罪行為欄）
    已記載被告消費啤酒、礦泉水，且該部分犯行與被告詐欺得
    利犯行，有想像競合犯之裁判上一罪關係，為起訴效力所及
    ，經本院告知此部分罪名，並給予被告表示意見之機會，已
    無礙被告之防禦權，附此敘明。
　㈢是核被告所為，如事實欄一即附表一編號1至9所示部分，均
    係犯刑法第320條第1項之竊盜罪（共9罪）；如事實欄二部
    分，係犯刑法第337條之侵占離本人持有物罪；如事實欄三
    部分，係犯刑法第305條之恐嚇危害安全罪及刑法第309條第
    1項之公然侮辱罪；如事實欄四部分，係犯修正前刑法第185
    條之3第1項第1款不能安全駕駛動力交通工具罪；如事實欄
    五部分，係犯刑法第339條第1項之詐欺取財罪及同法條第2
    項之詐欺得利罪。
　㈣被告就事實欄三所示之犯行，係於同日密接時間內為之，行
    為之獨立性極為薄弱，以一行為予以評價，被告一行為同時
    觸犯恐嚇危害安全罪及公然侮辱罪，為想像競合犯，應依刑
    法第55條前段規定，從一重之恐嚇危害安全罪處斷。被告就
    事實欄五所示之犯行，亦係於同日密接時間內為之，行為之
    獨立性極為薄弱，以一行為予以評價，被告一行為觸犯詐欺
    取財罪及詐欺得利罪，為想像競合犯，且因其詐欺得利所得
    之利益價值（包廂費及服務費共1,013元），高於詐欺取財
    所得之財物價值（酒水費用合計為335元），應依刑法第55
    條前段規定，從一重之詐欺得利罪處斷。
　㈤被告所犯上開竊盜9罪、侵占離本人持有物罪（1罪）、恐嚇
    危害安全罪（1罪）、不能安全駕駛動力交通工具罪（1罪）
    、詐欺得利罪（1罪）間，犯意各別，行為互殊，應予分論
    併罰。
　㈥爰以行為人之責任為基礎，審酌：被告不思以正當途徑賺取
    財物，見他人財物無人看管，即貪圖己利而竊取、侵占他人
    財物，顯然欠缺尊重他人財產權之守法觀念；僅因不滿勸導
    ，即率然侮辱、恫嚇告訴人以宣洩自身情緒，不僅造成告訴
    人心理恐懼，更足以貶損告訴人社會上之評價及名譽，致告
    訴人受有精神上之痛苦，顯見缺乏尊重他人之觀念；知悉酒
    精對人之意識能力具有不良影響，仍於酒後吐氣酒精濃度達
    每公升0.38毫克狀況下，騎乘輕型機車自屏東至高雄，罔顧
    沿路上公眾之交通安全；明知自己無付款之能力，竟仍詐騙
    告訴人，造成告訴人財產損失，所為實不可取。惟念其犯後
    終能坦承犯行，態度尚可，兼衡被告之素行（詳見卷附臺灣
    高等法院被告前案紀錄表），本件犯罪之手段、情節、所生
    危害、智識程度、家庭生活、經濟狀況（涉被告個人隱私，
    均詳卷）等一切具體情狀，分別量處如附表一、附表二主文
    欄所示之刑，並就各該部分諭知易科罰金之折算標準、就附
    表二編號1部分諭知罰金易服勞役之折算標準，暨就附表一
    編號1至4、6至7、9、附表二編號3部分定如主文所示之應執
    行有期徒刑；就附表一編號5、8、附表二編號2、4部分定如
    主文所示之應執行拘役，並諭知同前之易科罰金折算標準。
三、沒收與否之認定：
　㈠被告之犯罪所得：如事實一附表一編號1之背包1個、皮包1個
    、三星手機1支、新臺幣500元、附表一編號3之深棕色捷安
    特電動腳踏車1輛、附表一編號4之深藍色腳踏車1輛、附表
    一編號6之白色美利達腳踏車1輛、附表一編號9之錢包1個、
    新臺幣9,050元；事實二之華為手機（型號P-30PRO）1支；
    事實五之海尼根罐裝啤酒6瓶、礦泉水1瓶及價值為新臺幣1,
    013元之包廂費、服務費利益，均未扣案；及已扣案之附表
    一編號7之車牌號碼000-000號輕型機車1輛，均未實際合法
    發還被害人（附表一編號7部分，雖有員警稱待告訴人至警
    局領回扣案物之職務報告，然至本案言詞辯論終結時，卷內
    尚未見贓物認領保管單），自應依刑法第38條之1第1項、第
    3項規定宣告沒收，於全部或一部不能沒收或不宜執行沒收
    時，追徵其價額。
　㈡附表一編號2之藍色腳踏車1輛、附表一編號5之手套1對、附
    表一編號8之炒麵1碗、豆干1包，均已扣案，並由被害人或
    告訴代理人領回，分有贓物認領保管單在卷可稽，爰依刑法
    第38條之1第5項規定，不予宣告沒收或追徵。
　㈢至附表一編號1之文件資料、口罩；附表一編號9之身分證、
    健保卡、提款卡、一卡通、慢性處方簽、關懷卡等物品，雖
    未尋獲，惟上開物品經使用後缺乏交易流通性，或具相當專
    屬性，可由證件所有人另行申請換發，若宣告沒收，執行上
    亦有相當困難，而欠缺刑法上重要性，爰依刑法第38條之2
    第2項之規定，均不予宣告沒收或追徵。
據上論斷，應依刑事訴訟法第273 條之1第1 項、第299 條第1項
前段，判決如主文。
本案經檢察官己○○提起公訴，檢察官甲○○到庭執行公訴。
中　　華　　民　　國　　111 　年　　10　　月　　26　　日
                  刑事第五庭    法　官  丁亦慧
以上正本證明與原本無異。
如不服本判決應於收受判決後20日內向本院提出上訴書狀，並應
敘述具體理由。其未敘述上訴理由者，應於上訴期間屆滿後20日
內向本院補提理由書(均須按他造當事人之人數附繕本)「切勿逕
送上級法院」。
中　　華　　民　　國　　111 　年　　10　　月　　26　　日
                                書記官  盧重逸
附錄本判決所引法條 
中華民國刑法第320條
意圖為自己或第三人不法之所有，而竊取他人之動產者，為竊盜
罪，處5年以下有期徒刑、拘役或50萬元以下罰金。
意圖為自己或第三人不法之利益，而竊佔他人之不動產者，依前
項之規定處斷。
前二項之未遂犯罰之。

中華民國刑法第337條
意圖為自己或第三人不法之所有，而侵占遺失物、漂流物或其他
離本人所持有之物者，處1萬5千元以下罰金。

中華民國刑法第305條
以加害生命、身體、自由、名譽、財產之事恐嚇他人，致生危害
於安全者，處2年以下有期徒刑、拘役或9千元以下罰金。

中華民國刑法第309條
公然侮辱人者，處拘役或9千元以下罰金。
以強暴犯前項之罪者，處1年以下有期徒刑、拘役或1萬5千元以
下罰金。

中華民國刑法第339條
意圖為自己或第三人不法之所有，以詐術使人將本人或第三人之
物交付者，處5年以下有期徒刑、拘役或科或併科50萬元以下罰
金。
以前項方法得財產上不法之利益或使第三人得之者，亦同。
前二項之未遂犯罰之。

修正前中華民國刑法第185 條之3 第1 項第1 款
駕駛動力交通工具而有下列情形之一者，處2年以下有期徒刑，
得併科20萬元以下罰金：
一、吐氣所含酒精濃度達每公升零點二五毫克或血液中酒精濃度
    達百分之零點零五以上。
　　

附表一【即犯罪事實一竊盜罪部分】
編號 原起訴書附表編號 時間 地點 犯罪行為 被害人 證據 （偵查案號）     主文    沒收 1 1 110年11月7日8時9分許（起訴書誤載為8分許，應予更正） 高雄市○○區○○路000號「統一超商」內 徒手竊取壬○○放置於桌面之背包1個（內有三星牌手機、文件資料、口罩、皮包及現金500元） 壬○○（提出告訴） 證人即告訴人壬○○於警詢之證述、監視錄影翻拍照片11張 （111偵6549號） 庚○○犯竊盜罪，處有期徒刑貳月，如易科罰金，以新臺幣壹仟元折算壹日。 未扣案之犯罪所得背包壹個、皮包壹個、三星牌手機壹支、新臺幣伍佰元，均沒收，於全部或一部不能沒收或不宜執行沒收時，追徵其價額。 2 2 110年11月13日23時17分許（起訴書誤載為16分許，應予更正） 高雄市○○區○○路00號前騎樓 徒手竊取辛○○放置於該處之水藍色CHEUAN YUH腳踏車1輛（已發還，見警8卷第20頁） 辛○○ 證人即被害人辛○○於警詢之證述、贓物認領保管單、現場照片4張、監視錄影翻拍照片6張 （111偵6556號） 庚○○犯竊盜罪，處有期徒刑參月，如易科罰金，以新臺幣壹仟元折算壹日。 無。 3 5 110年12月5日1時46分許(起訴書誤載為45分許，應予更正） 高雄市○○區○○○○○○○○○0號出口側邊自行車停車處  徒手竊取黃○芸停放在該處之深棕色捷安特電動腳踏車1輛（編號GPAL700466號）（黃○芸完整姓名年籍詳卷；無證據證明庚○○行竊時知悉或有預見車主為少年） 黃○芸（提出告訴）  證人即告訴人黃○芸於警詢之證述、現場照片4張、電動腳踏車編號照片1張、監視錄影翻拍照片19張 （111偵9928號） 庚○○犯竊盜罪，處有期徒刑參月，如易科罰金，以新臺幣壹仟元折算壹日。 未扣案之犯罪所得深棕色捷安特電動腳踏車（編號GPAL700466號）壹輛沒收，於全部或一部不能沒收或不宜執行沒收時，追徵其價額。 4 6 110年12月12日9時45分許（起訴書誤載為40分許，應予更正） 高雄市○○區○○路00號「814生鮮超市」前 徒手竊取張○端停放在該處之深藍色腳踏車1輛（張○端完整姓名年籍詳卷；無證據證明庚○○行竊時知悉或有預見車主為少年） 張○端  證人即被害人張○端於警詢之證述、監視錄影翻拍照片4張 （111偵5487號） 庚○○犯竊盜罪，處有期徒刑參月，如易科罰金，以新臺幣壹仟元折算壹日。 未扣案之犯罪所得深藍色腳踏車壹輛沒收，於全部或一部不能沒收或不宜執行沒收時，追徵其價額。 5  7 110年12月24日18時54分許 高雄市○○區○○○路000號「小北百貨」（寶慶百貨有限公司）內 徒手竊取貨架上之手套1對（已發還，見警11卷第20頁贓物認領保管單） 寶慶百貨有限公司委由吳秉儒（提出告訴） 證人即告訴代理人吳秉儒、證人江岳倫於警詢之證述、高雄市政府警察局新興分局前金分駐所扣押筆錄、扣押物品目錄表、贓物認領保管單、統一發票、寶慶百貨公司交易明細表、商品標籤、現場照片4張、監視錄影翻拍照片6張 （111偵13139號） 庚○○犯竊盜罪，處拘役貳拾日，如易科罰金，以新臺幣壹仟元折算壹日。 無。 6  8 110年12月25日1時8分許 高雄市○○區○○○路00號前騎樓 徒手竊取乙○○停放在該處之白色美利達腳踏車1輛 乙○○（提出告訴） 證人即告訴人乙○○於警詢之證述、現場照片2張、監視錄影翻拍照片3張（111偵6874號） 庚○○犯竊盜罪，處有期徒刑參月，如易科罰金，以新臺幣壹仟元折算壹日。 未扣案之犯罪所得白色美利達腳踏車壹輛沒收，於全部或一部不能沒收或不宜執行沒收時，追徵其價額。 7  9 110年12月25日10時19分前某時許（起訴書誤載為10時9分許，應予更正） 高雄市前金區大同路與新盛二街交岔路口處 徒手竊取丙○○停放在該處之車牌號碼000-000輕型機車（鑰匙未拔）1輛 丙○○ 高雄市政府警察局111年2月15日高市警刑鑑字第11130923100號鑑定書、失車-案件基本資料詳細畫面報表、車輛詳細資料、高雄市政府警察局林園分局扣押筆錄、扣押物品目錄表、現場照片2張、監視錄影翻拍照片3張 （111偵770號） 庚○○犯竊盜罪，處有期徒刑伍月，如易科罰金，以新臺幣壹仟元折算壹日。 扣案之犯罪所得車牌號碼000-000號輕型機車壹輛沒收，於全部或一部不能沒收或不宜執行沒收時，追徵其價額。 8 11 111年1月18日2時10分許 高雄市○○區○○○路000號「統一超商」內 徒手竊取貨架上之炒麵1碗、豆干1包（已發還，見警4卷第17頁） 子○○ 證人即被害人子○○於警詢之證述、高雄市政府警察局三民第一分局哈爾濱派出所扣押筆錄、扣押物品目錄表、贓物認領保管單、現場照片3張、監視錄影翻拍照片3張 （111偵3591號） 庚○○犯竊盜罪，處拘役參拾日，如易科罰金，以新臺幣壹仟元折算壹日。 無。 9 13 111年2月7日10時13分許 高雄市○○區○○○路000號「中央健康保險署高屏業務組」內 徒手竊取癸○○放置於椅面之錢包1個（內有身分證、健保卡、提款卡、一卡通、慢性處方簽、關懷卡及現金9,050元） 癸○○（提出告訴） 證人即告訴人癸○○於警詢之指訴、監視錄影翻拍照片6張 （111偵14289號） 庚○○犯竊盜罪，處有期徒刑貳月，如易科罰金，以新臺幣壹仟元折算壹日。 未扣案之犯罪所得錢包壹個、新臺幣玖仟零佰伍拾元，均沒收，於全部或一部不能沒收或不宜執行沒收時，追徵其價額。 

附表二
編號 事實 主文 沒收 1 事實欄二 庚○○犯侵占離本人持有物罪，處罰金新臺幣壹萬元，如易服勞役，以新臺幣壹仟元折算壹日。 未扣案之華為手機（型號：P-30PRO）壹支沒收，於全部或一部不能沒收或不宜執行沒收時，追徵其價額。 2 事實欄三 庚○○犯恐嚇危害安全罪，處拘役肆拾伍日，如易科罰金，以新臺幣壹仟元折算壹日。 無。 3 事實欄四 庚○○犯不能安全駕駛動力交通工具罪，處有期徒刑貳月，如易科罰金，以新臺幣壹仟元折算壹日。 無。 4 事實欄五 庚○○犯詐欺得利罪，處拘役參拾日，如易科罰金，以新臺幣壹仟元折算壹日。 未扣案之海尼根罐裝啤酒陸瓶、礦泉水壹瓶、新臺幣壹仟零佰壹拾參元，均沒收，於全部或一部不能沒收或不宜執行沒收時，追徵其價額。